【裁判字號】    99,抗,177
【裁判日期】    991130
【裁判案由】    拍賣抵押物
【裁判全文】
臺灣桃園地方法院民事裁定               99年度抗字第177號
抗  告  人  日月潭國際休閒渡假股份有限公司（原名：成功房
            屋仲介股份有限公司）
法定代理人  高美女
上列當事人因與相對人松韋建設股份有限公司間拍賣抵押物事件
，抗告人對於民國99年10月7 日本院簡易庭司法事務官99年度司
拍字第812 號民事裁定提起抗告，本院裁定如下：
    主  文
抗告駁回。
抗告程序費用新臺幣壹仟元由抗告人負擔。
    理  由
一、按抵押權人，於債權已屆清償期，而未受清償者，得聲請法
    院，拍賣抵押物，就其賣得價金而受清償，民法第873 條定
    有明文。而抵押權人為此項聲請，請為准予拍賣抵押物之裁
    定，係屬非訟事件，祗須其抵押權已依法登記，並債權已屆
    清償期而未受清償，法院即應為准許拍賣抵押物之裁定，此
    法院所為准許拍賣抵押物之裁定，無確定實體法上之法律關
    係存否之性質，於債權及抵押權之存否，亦無既判力，最高
    法院58年度台抗字第524 號著有判例可稽。是對於此項法律
    關係有爭執者，應由有爭執之人，另循民事訴訟程序，以資
    解決，同院51年度台抗字第269 號判例亦足參照。又按，以
    抵押權擔保之債權，其請求權已因時效而消滅，如抵押權人
    ，於消滅時效完成後，5 年間不實行其抵押權者，其抵押權
    消滅。最高限額抵押權所擔保之債權，其請求權已因時效而
    消滅，如抵押權人於消滅時效完成後，5 年間不實行其抵押
    權者，該債權不再屬於最高限額抵押權擔保之範圍，民法第
    880 條、第881 條之15分別定有明文。
二、本件相對人於原審主張：抗告人前於民國85年12月19日以新
    台幣（下同）7,820 萬元向伊購買坐落於桃園縣桃園市○○
    路16號8 樓房屋及其地下二層第24、25、26號3 個車位，暨
    各該坐落基地之應有部分土地，為擔保伊之買賣價金債權，
    兩造於86年2 月26日約定，由抗告人提供原裁定附表所示之
    不動產為擔保，設定本金最高限額2,947 萬2,000 元之抵押
    權，依法登記在案（下稱系爭抵押權）。嗣兩造於86年12月
    10日就尾款之給付達成協議，抗告人並簽發票據號碼TH0000
    000 號、發票日為86年12月11日、到期日為87年12月10日、
    票據金額為7,443 萬8,200 元之本票乙紙（下稱系爭本票）
    與伊，未料屆期不獲清償，伊曾發函請求給付，屢遭拒絕，
    為此聲請准予拍賣抵押物等語，業據相對人提出房屋土地買
    賣契約書、抵押權設定契約書、他項權利證明書、土地及建
    物登記第二類謄本、協議書、本票、存證信函等件為證，依
    上開規定及說明，原審據以准許相對人拍賣抵押物之聲請，
    即無不當。抗告意旨雖以：相對人所提出之系爭本票，至90
    年12月10日即罹於時效消滅，則依民法第880 條規定所擔保
    債權時效消滅，5 年間不行使，本件抵押權消滅，或依民法
    第881 條之15規定，系爭本票債權已不再屬系爭最高限額抵
    押權所擔保之範圍，是原審准許相對人聲請拍賣抵押物裁定
    ，於法有違，爰提起本件抗告，並聲明：原裁定廢棄，駁回
    相對人在原審之聲請等語。惟按，最高限額之抵押契約，係
    指所有人提供抵押物，與債權人訂立在一定金額之限度內，
    擔保現在已發生及將來可能發生之債權之抵押權設定契約而
    言。此種抵押權所擔保之債權，除訂約時已發生之債權外，
    即將來發生之債權，在約定限額之範圍內，亦為抵押權效力
    所及，其訂有存續期間之抵押權，既在擔保存續期間內發生
    之債權，則在存續期間屆滿前所發生之債權，在約定限額範
    圍內，對於抵押物均享有抵押權（最高法院72年度台抗字第
    469 號裁判參照）。查本件系爭抵押權即為最高限額抵押權
    ，權利存續期間為86年2 月26日起至91年2 月25日止，有前
    述土地及建物登記第二類謄本、他項權利證明書可稽，所擔
    保者即為抵押權存續期間內所生金額不逾2,947 萬2,000 元
    之債務，而本件買賣契約尾款7,443 萬8,200 元之債權，依
    相對人之主張係發生於86年12月11日，經核未逾系爭抵押權
    之存續期間，有前述協議書在卷可稽。又依相對人之主張，
    抗告人所負欠者係買賣契約價金之債務，上述抗告人所簽發
    之本票僅係用以擔保系爭債權之用，相對人非依票款請求權
    而為主張，是相對人本件系爭債權之請求權時效應依民法第
    125 條之規定為15年，而非3 年。此外，抗告人所陳系爭抵
    押權擔保效力所及之債權是否已罹於時效，及是否更經除斥
    期間經過而消滅，併系爭債權是否存在而為系爭抵押權所擔
    保等項，均屬實體問題，尚非准許拍賣抵押物裁定程序所得
    審究。易言之，因拍賣抵押物之裁定係採形式審查，僅須其
    抵押權已依法登記，並依登記之清償期業已屆至而未獲清償
    時，法院即應為許可拍賣之裁定，抗告人前述所辯，仍屬實
    體上法律關係之爭執，依首揭說明，抗告人應另行起訴，以
    求解決，茲抗告人仍執此提起抗告，請求廢棄原裁定，為無
    理由，應予駁回。
三、據上論結，本件抗告為無理由，依非訟事件法第46條、第21
    條第2 項、第24條第1 項，民事訴訟法第495 條之1 第1 項
    、第449 條第1 項、第78條，裁定如主文。
中    華    民    國    99    年    11    月    30    日
                民事第一庭  審判長法  官  郭琇玲
                                  法  官  魏于傑
                                  法  官  范明達
上列正本證明與原本無異。
本裁定除以適用法規顯有錯誤為理由，不得再抗告。如提起再抗
告，應於收受後10日內，向本院提出再抗告狀，並繳納再抗告費
新臺幣1,000 元。
中    華    民    國    99    年    11    月    30    日
                                  書記官  李心怡

司法院資訊處製作；財團法人民間司法改革基金會備份。
